【裁判字號】    89,訴,104
【裁判日期】    890628
【裁判案由】    違反森林法
【裁判全文】
臺灣臺東地方法院刑事判決                          八十九年度訴字第一四號
    公  訴  人  臺灣台東地方法院檢察署檢察官
    被      告  乙○○
右列被告因違反森林法案件，經檢察官提起公訴（八十九年度偵字第四六八號），本
院判決如左：
    主  文
乙○○竊取森林副產物，累犯，處有期徒刑參月。
牛樟菇肆小片、金線蓮拾參枝，均沒收。
    事  實
一、乙○○曾因分別違反廢止前麻醉藥品管理條例及犯刑法妨害自由罪，分別經判處
    有期徒刑，並合併定執行刑三年四月，於八十四年十二月二日執行完畢，仍不知
    悔改，竟又意圖為自己不法之所有，於民國八十九年一月三十一日中午十二時許
    ，與不知情之甲○○及鍾光美（業據檢察官不起訴處分確定）共同至台東縣延平
    鄉第十五林班地某處，乙○○未經許可，擅自竊取該林地森林副產物「牛樟菇」
    四小片及金線蓮十三枝，準備供己食用。嗣於同日下午五時許，乙○○駕駛其所
    有車號為ＷＵ－０六三三號之自小貨車搭載甲○○及鍾光美，行至台東縣延平鄉
    ○○村○○路三十四號前，為警查獲，並於車上籃子中查扣前述物品。
二、案經台東縣警察局關山分局報請臺灣台東地方法院檢察署檢察官偵查起訴。
    理  由
一、訊據被告乙○○固不否認警察機關所查扣之「牛樟菇」及「金線蓮」為其所有，
    惟前矢口否認有於前述時地，竊取該等森林副產物之事實，辯稱：牛樟菇及金線
    蓮等物係以一百元之代價，在第十五林班地處，向一姓名年籍不詳之老先生所購
    得云云。惟訊據證人即與被告共同至台東縣延平鄉第十五林班地之甲○○結證稱
    ，與被告共同至台東縣延平鄉第十五林班地，甲○○係去看放在山中的陷阱，被
    告在產業道路上等甲○○，並不知道被告身上為何會有本案查扣之物品，查扣物
    品放在車子上的籃子裏，車子是被告所有等語（參見本院八十九年五月三十一日
    訊問筆錄），核與甲○○於警訊及偵查中所言相符，且另一共同前往該地之證人
    鍾光美亦於警訊及偵查中證稱，被告與甲○○共同至山上去看陷阱，鍾光美在車
    上等等語。是就二名證人之證詞，均無法證明確有一名老先生的存在，且本案為
    警查扣之物確為被告所有，且係於被告所有之車上藍子中所查獲，業據被告及前
    述二名證人供稱在卷，而該等物品確為牛樟菇及金線蓮，亦有行政院農業委員會
    林務局台東林區管理處關山工作站公務員邱約德，所具領之台東縣警察局關山分
    局贓證物品保領據一件在卷足證，本院並給予被告相當且充份之時間，至案發現
    場找尋其所稱之老年人，被告仍無法舉出該證人，是足認被告所辯為空言否認，
    顯為卸責之詞，不足採信，本案事證明確，犯行堪以認定，應予論罪科刑。
二、按森林副產物指樹皮、樹脂、種實、落枝、樹葉、灌藤、竹筍、草類、菌類及其
    他主產物以外之林產物，行政院農業委員會八十三年十二月三十日修正發布之國
    有林林產物處分規則第三條第二款定有明文。查「牛樟菇」及「金線蓮」為該規
    則所稱森林副產物，亦甚明顯。核被告所為係犯森林法第五十條之竊取森林副產
    物罪，應依刑法第三百二十條第一項之竊盜既遂罪處斷，被告接續一行為，分別
    竊取牛樟菇四片及金線蓮十三枝，所侵犯之法益同一，仍為自然意義上之一行為
    ，應論以一罪。公訴人以被告持足為兇器之鐮刀一把竊取森林副產物，因認被告
    所犯為森林法第五十條，應依刑法第三百二十一條第三款之攜帶兇器加重竊盜罪
    處斷等語。查本案扣押之鐮刀一把為證人甲○○所有，除公訴人所提出附卷之扣
    押物品清單如此記載外，亦據被告及證人甲○○於本院及偵查中供稱在卷，而甲
    ○○經公訴人以犯罪嫌疑不足為由，業已不起訴處分在案，有該不起訴處分書正
    本附偵查卷足證，且本院詳閱偵查卷內資料，發現公訴人雖向查獲被告之警察機
    關調查是否另有其他刀械等工具，經回報稱被告車上有柴刀一把，有記載此一敘
    述之點名單一件在卷可查，本院依職權調查並審核此一非正式之證據，訊據被告
    否認有一把柴刀在車上，且核另一證人鍾光美於警訊及偵查中所述被告與甲○○
    係各分持一把「鐮刀」之證詞不符，基於「罪疑惟輕」原則，本案無法單憑警察
    機關之非正式之陳報紀錄，及證人對於刀械種類不相符之敘述，而遽認扣押鐮刀
    為被告所有，扣押之鐮刀應為甲○○所有，已堪證明。是本案扣押之鐮刀既非被
    告所有，而持該鐮刀與被告共同至台東縣延平鄉第十五林班地之甲○○又為公訴
    人不起訴處分在案，即不得將非被告所持有之鐮刀，及無證據得以證明存在之柴
    刀一把或另一把鐮刀，而認被告犯有公訴人所認之加重竊盜罪，惟被告仍犯有普
    通竊盜罪，業據前述，是在不影響同一犯罪事實之下，公訴人起訴之法條應予變
    更，附此敘明。又查被告前曾因分別違反廢止前麻醉藥品管理條例及犯刑法妨害
    自由罪，分別經判處有期徒刑，並合併定執行刑三年四月，於八十四年十二月二
    日執行完畢，有臺灣高等法院被告全國前案紀錄表一件在卷可查，被告五年內再
    犯本案有期徒刑以上之罪，為累犯，應依刑法第四十七條之規定，加重其刑。爰
    審酌被告犯罪動機、目的係為供己食用，其所竊取之牛樟菇為生長緩慢且日益稀
    少之森林副產物，犯罪手段平和，犯罪對森林資源所生危險或損害尚難謂鉅大，
    犯罪後否認犯行之犯後態度等一切情狀，爰量處如主文所示之刑。
據上論斷，應依刑事訴訟法第二百九十九條第一項前段，森林法第五十條，刑法第十
一條前段、第三百二十條第一項、第四十七條，罰金罰鍰提高標準條第一條前段，判
決如主文。
本案經檢察官洪政和到庭執行職務
中    華    民    國      八十九      年      六      月    二十八      日
                                  臺灣臺東地方法院刑事庭
                                      法  官  錢  建  榮
右正本證明與原本無異。
如不服本判決，應於判決送達後十日內向本院提出上訴狀。（須附繕本）
「切勿逕送上級法院」
                                      書記官  林  建  成
中    華    民    國      八十九      年      六      月    二十九      日
刑法第三百二十條 ：
意圖為自己或第三人不法之所有，而竊取他人之動產者，為竊盜罪，處五年以下有期
徒刑、拘役或五百元以下罰金。
意圖為自己或第三人不法利益，而竊佔他人之不動產者，依前項之規定處斷。
前二項之未遂犯罰之。
森林法第五十條：
竊取森林主、副產物,收受、搬運、寄藏、收買贓物或為牙保者,依刑法規定處斷。


司法院資訊處製作；財團法人民間司法改革基金會備份。
